【裁判字號】    98,訴,1207
【裁判日期】    981211
【裁判案由】    侵權行為損害賠償
【裁判全文】
臺灣臺北地方法院民事判決              98年度訴字第1207號
原      告  丙○○
訴訟代理人  柯清貴律師
被      告  乙○○
訴訟代理人  甲○○
            丁○○
上列當事人間因原告提起刑事附帶民事訴訟，請求侵權行為損害
賠償事件，經本院刑事庭裁定移送前來，本院於中華民國98年11
月27日言詞辯論終結，判決如下：
    主      文
被告應給付原告新臺幣伍拾貳萬肆仟陸佰柒拾玖元，及自民國九
十七年十月二十八日起至清償日止，按年息百分之五計算之利息
。
原告其餘之訴駁回。
訴訟費用由被告負擔四分之一，餘由原告負擔。
本判決第一項於原告以新臺幣壹拾柒萬伍仟元為被告預供擔保後
，得假執行。
原告其餘假執行之聲請駁回。
    事實及理由
一、原告主張：
    被告於民國96年10月27日上午11時5分許，駕駛車牌號碼859
    3-KA號自用小客車，沿臺北市萬華區○○○道由西向東行駛
    ，於行經康定路口欲左轉時，本應注意車前狀況，並待路口
    交通號誌左轉指示綠燈亮起時，始能開始左轉，並隨時採取
    必要之安全措施，而當時為天候晴、日間自然光線、路面乾
    燥、無缺陷、無障礙物、視距良好，並無不能注意之情形，
    竟疏未注意及此，於交通號誌左轉指示綠燈尚未亮起前，即
    貿然違規左轉，適有原告騎乘車號NX8-921號機車沿艋舺大
    道由東向西直行，而因左方有同向由訴外人陳芳鑄駕駛之計
    程車在旁行駛，視線受到阻擋，無法即時發現被告之上開小
    客車，因而煞車不及撞擊被告上開小客車之右側車身，致原
    告當場人車倒地昏迷，並受有肝臟撕裂傷合併出血性休克、
    腹部挫傷及左側橈骨骨折之傷害，原告因本件事故而受有下
    列損害：（一）因系爭事故就醫，支出醫療費用新臺幣（下
    同）3萬3961元。（二）於事發後將機車送修，支出之機車
    修理費用為1萬6850元。依「固定資產耐用年數表」規定，
    機車之耐用年數為3年。因原告機車出廠年月為92年4月，至
    事故發生時，已逾4年7月，僅於殘值，其中零件費用為1萬
    4950元，工資為1900元，採平均法計算，機車損失為6336元
    。（三）住院期間之96年10月29日起至同年11月8日、出院
    後之96年11月9日至96年11月19日期間，共22日因傷無法自
    理生活，雖由母親看護照顧，以看護費用每日2000元計算，
    原告共受有4萬4000元之損害。（四）原告因本件事故成傷
    ，須搭乘計程車往返醫院治療及往返師大附中實習，計支出
    交通費7250元。（五）原告於本件事故前擔任臺北打擊樂團
    樂手，並兼任音樂家庭教師，因此事故成傷，在96年10月27
    日至同年11月30日期間、在96年12月1日至97年3月17日密集
    看診期間，皆因傷無法工作，依行政院勞工委員會公告每月
    最低薪資1萬7280元計算，原告不能工作之損失為7萬9488元
    。（六）原告於事發時年僅約22歲，正值青春年華，因此事
    故面臨生死交關，身體狀況大不如前；又原告尚須定期回診
    追蹤檢查，除對其身心產生嚴重負擔外，更因無法出國深造
    而受有精神上痛苦，故請求被告賠償200萬元之慰撫金。前
    開金額總計217萬1035元，扣除原告已向訴外人蘇黎世產物
    保險股份有限公司（以下簡稱蘇黎世保險公司）請領汽車強
    制責任險給付4萬6356元後，被告仍應賠償原告212萬4679元
    之損害。爰依民法第184條第1項、第191條之2前段、第193
    條第1項、第195條第1項前段等規定提起本訴等語。並聲明
    ：（一）被告應給付原告212萬4679元，及自起訴狀繕本送
    達翌日起至清償日止按年息5％計算之利息。（二）願供擔
    保，請准宣告假執行。
二、被告則以：
    原告雖因系爭車禍事故而受傷，並因此受有醫療費用3萬396
    1元、折舊後之機車損失為6336元、看護費用4萬4000元、交
    通費支出7250元、不能工作之損失7萬9488元，並受有精神
    上痛苦，且領取汽車強制責任險4萬6356元，然參酌最高法
    院47年臺上字第1221號判例意旨，民法第195條第1項所謂相
    當，自應以實際加害情形，及被害者之身分地位與加害人經
    濟狀況等關係定之。又原告手部骨折，以原告年齡，其復原
    狀況亦佳，何以原告不得不放棄打擊樂？再自原告就醫紀錄
    觀之，原告自車禍後兩個月，大幅減少前往醫院看診次數，
    可知原告復原狀況應屬良好，至於原告是否考取公費出國，
    乃係一不確定事件，原告將無法出國深造原因全數加諸於被
    告，對被告而言有欠公允，加以被告已逾50餘歲，雖為民意
    代表，但收入與一般上班族無異，收入幾乎皆家用，故原告
    對被告請求200萬之慰撫金，實屬過高。而被告雖有向蘇黎
    世保險公司投保第三人責任險，然保險公司每年僅向被告收
    取保費842元，不應以私人保險之有無作為衡量慰撫金之依
    據等語置辯。並聲明：請將原告請求超過16萬2051元之部分
    駁回。
三、經本院與兩造整理本件不爭執及爭執事項如下（見本院卷第
    95頁背面至第96頁）：
（一）兩造不爭執事項：
  １、被告於96年10月27日上午11時5分許，駕駛車牌號碼8593-
      KA號自用小客車，沿臺北市萬華區○○○道由西向東行駛
      ，於行經康定路口欲左轉時，本應注意車前狀況，並待路
      口交通號誌左轉指示綠燈亮起時，始能開始左轉，並隨時
      採取必要之安全措施，而當時為天候晴、日間自然光線、
      路面乾燥、無缺陷、無障礙物、視距良好，並無不能注意
      之情形，竟疏未注意及此，於交通號誌左轉指示綠燈尚未
      亮起前，即貿然違規左轉，適有原告騎乘車號NX8-92 1號
      機車沿艋舺大道由東向西直行，而因左方有同向由訴外人
      陳芳鑄駕駛之計程車在旁行駛，視線受到阻擋，無法即時
      發現被告之上開小客車，因而煞車不及撞擊被告上開小客
      車之右側車身，致原告當場人車倒地昏迷，並受有肝臟撕
      裂傷合併出血性休克、腹部挫傷及左側橈骨骨折之傷害。
  ２、被告因前述過失駕駛行為，觸犯刑法第284條第1項前段之
      過失傷害罪，經本院刑事庭以97年度交易字第563號判決
      判處有期徒刑3月確定。
  ３、原告因前開傷勢於96年10月27日住進臺北市立聯合醫院和
      平院區就醫並接受手術，於同年11月8日出院，且陸續回
      診，支出醫療費用總計為3萬3961元。
  ４、原告住院期間之96年10月29日起至96年11月8日、出院後
      於96年11月9日起至96年11月19日止，共計22日無法自理
      生活而需他人看護，看護費用每日為2000元計算，共計所
      需看護費用為4萬4000元。
  ５、原告因本件事故成傷，須搭乘計程車往返醫院治療及往返
      師大附中實習，計支出交通費7250元。
  ６、原告因本件事故受傷，在96年10月27日至同年11月30日期
      間、在96年12月1日至97年3月17日密集看診期間，皆因傷
      無法工作，原告每月薪資按1萬7280元計算，不能工作之
      損失為7萬9488元。
  ７、原告因本件車禍而支出之機車修理費用為1萬6850元。依
      「固定資產耐用年數表」規定，機車之耐用年數為3年。
      因原告機車出廠年月為92年4月，至事故發生時，已逾4年
      7月，僅於殘值，其中零件費用為1萬4950元，工資為1900
      元，採平均法計算，機車損失為6336元。
  ８、原告已領取之強制責任險金額為4萬6356元。
（二）爭執部分：原告因本件侵權行為受有精神上痛苦，請求被
      告賠償之慰撫金數額200萬元是否適當？
四、得心證之理由：
（一）按因故意或過失，不法侵害他人之權利者，負損害賠償責
      任；不法侵害他人之身體或健康者，對於被害人因此喪失
      或減少勞動能力或增加生活上之需要時，應負損害賠償責
      任；不法侵害他人之身體、健康、名譽、自由、信用、隱
      私、貞操，或不法侵害其他人格法益而情節重大者，被害
      人雖非財產上之損害，亦得請求賠償相當之金額，民法第
      184條第1項前段、第193條第1項、第195條第1項前段分別
      定有明文。
（二）兩造皆不爭執被告因上開車禍應負侵權行為之損害賠償責
      任，茲就其應賠償之項目及金額詳述如下：
  １、醫藥費3萬3961元：
      原告請求被告賠償醫療費用總計3萬3961元，業據提出醫
      療費用收據（見本院97年度交附民字第230號卷第13至31
      頁、本院卷第65、66頁）為證，被告亦不爭執上開證物及
      金額，此部分請求自應准許。
  ２、看護費4萬4000元：
      按親屬照顧被害人之起居，固係出於親情，但親屬看護所
      付出之勞力，並非不能評價為金錢，只因兩者身分關係密
      切而免除支付義務，此種親屬基於身分關係之恩惠，自不
      能加惠於加害人，故應衡量及比照僱用職業護士看護情形
      ，認被害人受有相當看護費之損害，得向加害人求償（最
      高法院93年度臺上字第472號判決意旨參照）。原告主張
      住院期間之96年10月29日起至96年11月8日、出院後於96
      年11月9日起至96年11月19日止，共計22日無法自理生活
      而需他人看護，看護費用每日為2000元計算，共計所需看
      護費用為4萬4000元，並有臺北市立聯合醫院98年9月2日
      北市醫和字第09831386400號函在卷可稽（見本院卷第43
      頁），被告對此金額亦不爭執，此部分請求自應准許。
  ３、交通費用7250元：
      本院審酌原告之傷勢部位，認為原告在傷勢未康復前往返
      醫院就診時，有使用計程車代步之必要，其因本件車禍受
      傷致行動不便，而以計程車代步，屬增加生活上需要之費
      用。原告請求支出交通費7250元，有計程車收據為佐（見
      同上附民卷第36至48頁），被告對此金額不爭執，此部分
      請求自應准許。
  ４、機車修理費用6336元：
      按不法毀損他人之物者，被害人得請求賠償其物因毀損所
      減少之價額；而負損害賠償責任者，除法律另有規定或契
      約另有訂定外，應回復他方損害發生前之原狀，且債權人
      得請求支付回復原狀所必要之費用，以代回復原狀，民法
      第196條、第213條第1項、第3項分別定有明文。又按物被
      毀損時，被害人除得依民法第196條請求賠償外，並不排
      除民法第213條至第215條之適用，惟民法第196條之規定
      即係第213條之法律另有規定，請求賠償物被毀損所減少
      之價額，得以修復費用為估定之標準，但以必要者為限（
      如修理材料以新品換舊品，應予折舊），最高法院77年5
      月17日民事庭總會決議可資參照。原告所有車號NX8-921
      號機車因本件事故受損，支出機車修理費用為1萬6850元
      ，其中零件費用為1萬4950元，工資為1900元，有估價單
      及收據在卷（見同上附民卷第32頁），依「固定資產耐用
      年數表」規定，機車之耐用年數為3年，因原告機車出廠
      年月為92年4月，至事故發生時，已逾4年7月，僅於殘值
      ，採平均法計算後，兩造皆不爭執機車損失為6336元，此
      部分請求亦應准許。
  ５、工作損失7萬9488元：
      原告於本件事故前擔任臺北打擊樂團樂手，並兼任音樂家
      庭教師，因此事故成傷，在96年10月27日至同年11月30日
      期間、在96年12月1日至97年3月17日密集看診期間，皆因
      傷無法工作，有證明書（見本院卷第67至70頁）、臺北打
      擊樂團98年11月2日北打字第09811001號函（見本院卷第
      78頁）、臺北市立聯合醫院98年11月2日北市醫和字第098
      31427200號函在卷可佐（見本院卷第74頁），依行政院勞
      工委員會公告每月最低薪資1萬7280元計算，原告上開期
      間不能工作之損失為7萬9488元，被告對此金額亦不爭執
      ，此部分請求自應准許。
  ６、精神慰撫金部分：
      按民法第195條第1項所謂相當，自應以實際加害情形與其
      名譽影響是否重大，及被害者之身分地位與加害人經濟狀
      況等關係定之（最高法院47年臺上字第1221號判例意旨參
      照）。查原告曾就讀國立臺灣師範大學醫術學院音樂系，
      於本件車禍發生時年22歲，擔任臺北打擊樂團之工作，已
      如前述，並報考教育部96年度公費留學考試，有學籍相關
      資料（同上附民卷第50至59頁）、公費留學考試准考證及
      報考資料（同上附民卷第71至74頁），因本件車禍受有受
      有肝臟撕裂傷合併出血性休克、腹部挫傷及左側橈骨骨折
      之傷害，而自96年10月29日起至96年11月8日住院，精神
      自受有相當痛苦，再審酌原告以行政院勞工委員會公告每
      月最低工資1萬7280元計算薪資所得，名下並無恆產；而
      被告擔任於新竹縣湖口鄉鄉民代表，有薪資、股利所得，
      名下並有不動產之事實，有兩造稅務電子閘門財產所得調
      件明細表可考（本院卷第5至19頁），本院斟酌原告傷勢
      、精神痛苦程度，被告行為不法程度，及兩造之身分、社
      會地位、經濟狀況等一切情狀，認原告請求精神慰撫金40
      萬元，核屬允當，逾此數額之請求，為無理由。
  ７、準此，原告依侵權行為法律關係，所得請求被告賠償之數
      額，總計為57萬1035元（計算式：33961+44000+7250+633
      6+79488+400000＝571035）。因原告已領得強制汽車責任
      險保險金4萬6356元，依法應於受賠償請求時扣除，故原
      告依侵權行為法律關係，所得請求被告賠償之數額，總計
      應為52萬4679元（計算式：000000-00000＝524679）。
五、綜上所述，原告基於侵權行為之損害賠償請求權，請求被告
    給付52萬4679元，及自起訴狀繕本送達翌日即97年10月28日
    （同上交附民卷第1頁）起至清償日止按年息5％計算之利息
    ，為有理由，應予准許，逾此部分之請求，為無理由，應予
    駁回。
六、原告陳明願供擔保請准宣告假執行，經核於法並無不合，爰
    酌定相當擔保金額，併予准許之。至原告敗訴部分，其訴既
    經駁回，其假執行之聲請即失所附麗，併予駁回。
七、本案事證已明，兩造其餘攻擊防禦方法及舉證，核與判決結
    果無影響，爰不再一一論列，附此指明。
八、據上論斷，本件原告之訴為一部有理由，一部無理由，依民
    事訴訟法第390條第2項、第79條，判決如主文。
中    華    民    國    98    年    12    月    11    日
                  民事第三庭    法  官  孫正華
以上正本係照原本作成。
如對本判決上訴，須於判決送達後20日內向本院提出上訴狀。
中    華    民    國    98    年    12    月    11    日
                                書記官  林秀娥

司法院資訊處製作；財團法人民間司法改革基金會備份。
